臺灣士林地方法院刑事判決　　　　　　　95年度易字第1731號
公　訴　人　臺灣士林地方法院檢察署檢察官
被　　　告　甲○○
上列被告因業務侵占案件，經檢察官提起公訴（95年度偵字第37
57號），而被告於本院準備程序期日就被訴事實為有罪之陳述，
經合議庭評議後，裁定由受命法官獨任進行簡式審判程序，本院
判決如下：
    主  文
甲○○意圖為自己不法之所有，而侵占對於業務上所持有之物，
處有期徒刑陸月，如易科罰金，以銀元佰元（即新台幣玖佰元
）折算壹日。
    事  實
一、甲○○於民國（下同）94年11月25日至台北市大同區○○○
    路144 巷16號1 樓之新星有限公司（下稱新星公司，原名稱
    為樺楠菸酒有限公司）應徵菸品銷售人員，並於同年月28日
    起到職，擔任業務員，負責於每日上午向新星公司之倉管提
    領菸品後，騎乘公司所提供之車牌號碼BIL-407 號機車，銷
    售菸品予客戶及向客戶收取貨款之工作，為從事業務之人。
    甲○○明知依新星公司之規定，其於收取客戶所繳交之貨款
    後，應於當日16點30分許返回公司將該貨款交付予經管出納
    之高淑華入帳，竟意圖為自己不法之所有，於94年12月19
    日上午向新星公司之倉管提領大衛杜夫、登喜路及百樂門等
    總價計新台幣（下同）93,743元之菸品後，旋即騎乘上開機
    車將其中價值89,996元之菸品攜出銷售，於銷售完畢並收取
    客戶之價款後，竟變易持有為所有，將所收得之款項侵占入
    己，供己花用，並於同日14、15時許，將上開機車騎至新星
    公司委託維修機車之永星機車行，向該車行之負責人廖歷雲
    稱機車需保養，留下機車後即逃逸無蹤。嗣廖歷雲將上開機
    車送回新星公司，且甲○○未返回公司繳納貨款，始發現其
    侵占之情。
二、案經新星公司訴由臺北市政府警察局大同分局報告臺灣士林
    地方法院檢察署檢察官偵查起訴。
    理  由
一、本件被告所犯並非死刑、無期徒刑、最輕本刑為3 年以上有
    期徒刑之罪或高等法院管轄第1 審案件，而於準備程序進行
    中，被告先就被訴事實為有罪之陳述，經本院告知簡式審判
    程序之旨，並聽取公訴人、被告之意見後，由本院合議庭以
    裁定由受命法官獨任進行簡式審判程序，核先敘明。
二、上開事實，業據被告甲○○於本院審理時坦承不諱，核與告
    訴代理人李俊忠於警詢時（見偵卷第6 頁至第7 頁）、偵查
    中（見偵卷第20頁至第21頁）、告訴代理人即證人沈裕於
    警詢時（見偵卷第42頁至第45頁）、偵查中（見偵卷第69頁
    至第70頁）、本院審理時（見本院96年5 月3 日審判筆錄第
    4 頁）指訴情節相符，並經證人即新星公司之經理高淑華於
    警詢時（見偵卷第46頁至第47頁）、偵查中（見偵卷第68頁
    至第69頁）結證屬實；復有卷附新星公司業務代表提\ 銷貨
    日報表1 紙（附於偵卷第73頁）、被告甲○○應徵之履歷表
    （附於偵卷第9 頁）、樺楠菸酒有限公司94年12月19日業務
    代表補貨日報表1 紙（附於偵卷第24頁）、車號BIL-407 號
    機車行車執照1 紙（附於偵卷第58頁）、車號BIL-407 號機
    車照片4 幀（附於偵卷第59頁至第60頁）等足資佐證，足見
    被告之自白與事實相符。是本案事證明確，被告犯行堪以認
    定，應依法論科。
三、按被告行為後，94年2 月2 日修正公布之刑法已於95年7 月
    1 日生效施行，其中第2 條第1 項「行為後法律有變更者，
    適用行為時之法律。但行為後之法律有利於行為人者，適用
    最有利於行為人之法律」之規定，係規範行為後法律變更所
    生新、舊法律比較適用之準據法，並非刑法實體法律，自不
    生行為後法律變更之比較適用問題，故刑法修正施行後，應
    適用該修正後之第2 條第1 項之規定，依「從舊、從輕」之
    原則比較新、舊法律之適用。經查：刑法第336 條第2 項業
    務侵占罪，其法定刑有關罰金部分為得併科（銀元）3000元
    以下罰金。查刑法分則編各罪所定罰金刑之貨幣單位原為銀
    元，修正前刑法第33條第5 款規定：「罰金：1 元（銀元）
    以上。」，而依罰金罰鍰提高標準條例規定，就72年6 月26
    日前修正之刑法部分條文罰金數額提高2 至10倍，其後修正
    者則不提高倍數，並依現行法規所定貨幣單位折算新臺幣條
    例規定，以銀元1 元折算新臺幣3 元。修正後刑法第33條第
    5 款規定：「罰金：新臺幣1000元以上，以百元計算之。」
    ，刑法第33條第5 款所定罰金貨幣單位經修正為新臺幣後，
    刑法分則各罪所定罰金刑之貨幣單位亦應配合修正為新臺幣
    ，為使刑法分則編各罪所定罰金之最高數額與刑法修正前趨
    於一致，乃增訂刑法施行法第1 條之1 ：「中華民國94年1
    月7 日刑法修正施行後，刑法分則編所定罰金之貨幣單位為
    新臺幣。94年1 月7 日刑法修正時，刑法分則編未修正之條
    文定有罰金者，自94年1 月7 日刑法修正施行後，就其所定
    數額提高為30倍。但72 年6月26日至94年1 月7 日新增或修
    正之條文，就其所定數額提高為3 倍。」。從而，刑法修正
    後刑法分則編各罪所定罰金刑之最高數額，適用刑法施行法
    第1 條之1 之規定後，並無不同，即對被告並無有利或不利
    之情形；惟修正後刑法第33條第5 款所定罰金刑最低數額，
    較之修正前提高，自以修正前刑法第33條第5 款規定有利於
    被告。
四、查被告係新星公司之菸品銷售人員，負責領出菸品交予客戶
    及向客戶收取貨款之工作，為從事業務之人，其對於業務上
    所收取持有之款項，侵占入己，核其所為，係犯刑法第336
    條第2 項之業務侵占罪。爰審酌被告尚無不良前科紀錄，所
    犯情節、侵占金額為8 萬餘元、所生損害及犯罪後雖坦承犯
    行，然尚未與告訴人達成和解，賠償告訴人等一切情狀 (依
    最高法院95年度第8 次刑事庭會議決議六、（一）之意旨，
    修正後刑法第57條之規定，為法院就刑之裁量審認標準見解
    之明文化，非屬法律之變更，無新舊法比較適用之問題），
    量處如主文所示之刑；又修正前刑法第41條第1 項前段規定
    ：「犯最重本刑為5 年以下有期徒刑以下之刑之罪，而受6
    個月以下有期徒刑或拘役之宣告，因身體、教育、職業、家
    庭之關係或其他正當事由，執行顯有困難者，得以1 元以上
    3 元以下折算1 日，易科罰金。」，而被告行為時之易科罰
    金折算標準，依95年7 月1 日修正條文施行前罰金罰鍰提高
    標準條例第2 條之規定（該條業經總統於95年5 月17日公布
    刪除，並自95年7 月1 日失效），就其原定數額提高為100
    倍折算1 日，則被告行為時之易科罰金折算標準，應以銀元
    100 元至300 元折算1 日，經折算為新臺幣後，係以新臺幣
    300 元至900 元折算為1 日；惟修正後之刑法第41條第1 項
    前段則規定：「犯最重本刑為5 年以下有期徒刑以下之刑之
    罪，而受6 個月以下有期徒刑或拘役之宣告者，得以新臺幣
    1000元、2000元或3000
     元 折算1 日，易科罰金。」，比較修正前後之易科罰金折
    算標準，以適用修正前刑法第41條第1 項前段之規定較有利
    於被告，爰依該規定，諭知易科罰金之折算標準。
據上論斷，應依刑事訴訟法第273 條之1 第1 項、第299 條第1
項前段，刑法第2 條第1 項前段、第336 條第2 項、第41條第1
項前段，刑法施行法第1 條之1 ，修正前罰金罰鍰提高標準條例
第2 條，判決如主文。
本案經檢察官方祥鴻到庭執行職務。
中　　華　　民　　國　　96　　年　　5 　　月　  17  　日
                  刑事第五庭法  官  楊迺伶
以上正本證明與原本無異。
如不服本判決，應於判決送達後10日內，向本院提出上訴狀。
                            書記官  陳淑琪
中　　華　　民　　國　　96　　年　　5 　　月　　17　　日
附錄本案論罪科刑法條全文：
中華民國刑法第336條第2項
對於業務上所持有之物，犯前條第1 項之罪者，處6 月以上5 年
以下有期徒刑，得併科3 千元以下罰金。
